臺灣高等法院臺中分院刑事判決　　　　93年度上訴字第2059號
上　訴　人　臺灣台中地方法院檢察署檢察官
被　　　告　乙○○　女　41歲（民國○○年○月○○日生）
　　　　　　　　　　身分證統一編號：Ｚ000000000號
　　　　　　　　　　住臺中市○區○○街32之3號
選任辯護人　林建宏　律師
上列上訴人因被告偽造文書案件，不服臺灣臺中地方法院93年度
訴字第2295號中華民國 93年11月2日第一審判決（起訴案號：臺
灣臺中地方法院檢察署 93年度偵字第11755號），提起上訴（移
送併辦案號：臺灣台中地方法院檢察署 93年度偵字第19900號、
第19694號），本院判決如下：
    主 　　 文
原判決撤銷。
乙○○共同連續行使偽造公文書，足以生損害於公眾及他人，處
有期徒刑壹年伍月。
偽造「行政院國軍退除役官兵輔導委員會竹東榮民醫院專用」、
「院長陳鈴晃」、「家庭醫學科主任張震慶」與「竹東榮民醫院
」之印章各壹顆及如附表所示之偽造印文均沒收。
    事　　  實
一、乙○○先後在鉅得開發有限公司擔任負責人、名眾有限公司
    及名傑企業有限公司擔任業務員，負責仲介客戶向行政院勞
    工委員會申請聘僱家庭外籍監護工之業務。因客戶蔡玉燕、
    蔡木隆、丙○○及陳珮娟之家屬分別為李水利、蔡陳美芬、
    張許桂枝及陳健男，係不符合行政院勞工委員會公告明定受
    監護人須經合格醫師診斷證明、罹患特定病症、依巴氏量表
    評分總分特定分數以下之標準，而無法申請家庭外籍監護工
    。乙○○竟為其等順利代為申請外籍監護工， 自91年6月間
    至同年9月間， 在代辦客戶蔡玉燕、蔡木隆、丙○○及陳珮
    娟申請家庭外籍監護工案件時，將向蔡玉燕、蔡木隆、丙○
    ○及陳珮娟所交付之一萬元與二萬五千元不等及李水利、蔡
    陳美芬、張許桂枝及陳健男之國民身分證、健保卡等相關資
    料，交付年籍不詳自稱「何智賢」之已成年男子（下稱「何
    智賢」），而其明知「何智賢」所交付之於不詳時間、地點
    ，以不詳方式偽刻「行政院國軍退除役官兵輔導委員會竹東
    榮民醫院專用」、「院長陳鈴晃」、「家庭醫學科主任張震
    慶」及「竹東榮民醫院」之印章（均未扣案），分別蓋該印
    章而偽造印文於於竹東榮民醫院雇主申請聘僱家庭外籍監護
    工專用診斷證明書、巴氏量表及其附件上，且偽填不實之病
    情事項係屬偽造，竟仍予收受，並與「何智賢」共同基於行
    使偽造公文書之概括犯意聯絡，分別於91年6月間至9月間，
    由乙○○代蔡玉燕、蔡木隆、丙○○及陳珮娟填具「雇主聘
    僱外籍勞工申請表」，連同上揭偽造之診斷證明書、巴氏量
    表及其附件，連續持向行政院勞工委員會送件申請而行使之
    ，已足以生損害於行政院國軍退除役官兵輔導委員竹東榮民
    醫院、陳鈴晃、張震慶之信譽及行政院勞工委員會對家庭外
    籍監護工申請管理之正確性。
二、案經丙○○訴由臺灣臺中地方法院檢察署檢察官偵查起訴。
    理　　  由
一、右揭事實，業據被告乙○○坦承不諱，並經告訴人丙○○於
    偵查中指述綦詳，且經共同被告林祁安於偵查中證述明確，
    復有丙○○與名眾有限公司之合約書、發票人丙○○、金額
    二萬五千元之支票、偽造之雇主張許桂枝申請聘雇家庭外籍
    監護工專用診斷證明書、巴氏量表及其附表影本各一份（見
    發查字第 1764號卷第8頁、第9頁、第17頁至第19 頁）、蔡
    玉燕與鉅得有限公司之合約書、行政院國軍退除役官兵輔導
    委員竹東榮民醫院93年1月12日竹醫醫字第0930000189號函
    、雇主蔡玉燕聘僱外籍勞工申請表、偽造之雇主李水利申請
    聘雇家庭外籍監護工專用診斷證明書、巴氏量表及其附表影
    本各一份、行政院國軍退除役官兵輔導委員竹東榮民醫院93
    年2月10日竹醫醫字第0930000647號函、雇主陳珮娟聘僱外
    籍勞工申請表、偽造之雇主陳健男申請聘雇家庭外籍監護工
    專用診斷證明書、巴氏量表及其附表影本各一份、雇主蔡木
    隆聘僱外籍勞工申請表、偽造之蔡陳梅芬雇主申請聘雇家庭
    外籍監護工專用診斷證明書、巴氏量表及其附表影本各一份
    附卷可稽（見本院卷），足認被告之自白與事實相符，自堪
    採信。是被告之犯行，洵堪認定。
二、按公立醫院之醫師為依法令從事公務之人員，其醫療行為係
　　公立醫院醫師職務上行為，其本於該醫療行為，在職務上制
 　 作之診斷證明書，縱內容為私法關係，仍屬公文書之性質。
    查被告行使偽造行政院國軍退除役官兵輔導委員竹東榮民醫
    院之雇主申請聘僱家庭外籍監護工專用診斷證明書、巴氏量
    表及其附表，持向行政院勞工委員會送件申請而行使之，已
    足以生損害於行政院國軍退除役官兵輔導委員竹東榮民醫院
    、陳鈴晃、張震慶之信譽及行政院勞工委員會對家庭外籍監
    護工申請管理之正確性，核被告所為，係犯刑法第 216條、
    第211條之行使偽造公文書罪，公訴人認係犯刑法第216條、
    第 210條之行使偽造私文書罪，自有未洽，惟起訴事實相同
    ，爰依法變更起訴法條。其共犯「何智賢」偽刻「行政院國
    軍退除役官兵輔導委員會竹東榮民醫院專用」、「院長陳鈴
    晃」、「家庭醫學科主任張震慶」及「竹東榮民醫院」之印
    章，並分別蓋該印章而偽造印文於竹東榮民醫院雇主申請聘
    僱家庭外籍監護工專用診斷證明書、巴氏量表及其附件上，
    係偽造公文書之階段行為；偽造公文書後持以行使，偽造之
    低度行為已為行使之高度行為所吸收，均不另論罪。被告與
    「何智賢」二人間，就上揭行使偽造公文書犯行間，有犯意
    聯絡及行為分擔，均為共同正犯。查被告四次行使偽造公文
    書之行為，時間緊接，犯罪構成要件相同，顯係基於概括犯
    意反覆為之，為連續犯，應依刑法第56條之規定以一罪論，
    並依法加重其刑。另查：被告行使偽造行政院國軍退除役官
    兵輔導委員竹東榮民醫院雇主李水利、蔡陳梅芬、陳健男申
    請聘僱家庭外籍監護工專用診斷證明書、巴氏量表及其附表
    之公文書部分，雖未及起訴，然此部分與前開已起訴成罪部
    分有連續犯之裁判上一罪關係，本院自得一併審判。原審對
    被告予以論罪科刑，固非無見。惟原審未及審酌被告行使偽
    造李水利、蔡陳梅芬、陳健男診斷證明書、巴氏量表及其附
    表之公文書部分，自有未洽。檢察官以原判決未及審酌被告
    行使偽造財團法人私立中國醫藥學院附設醫院雇主張黃若、
    張仁和申請聘僱家庭外籍監護工專用診斷證明書、巴氏量表
    及其附表之私文書部分為由而提起上訴指摘原判決不當，雖
    非有理由（容後詳述），然原判決既有上開可議之處，即屬
    無可維持，自應由本院將原判決撤銷改判。爰審酌被告為便
    利客戶申請外籍監護工並圖自己獲利而犯四件之本案，其已
    損害到行政院國軍退除役官兵輔導委員竹東榮民醫院與其等
    醫師之信譽及行政院勞工委員會對家庭外籍監護工申請管理
    之正確性，惟犯後尚知悔悟，並供出未被起訴之三件等一切
    情狀，量處如主文第二項所示之刑。末查共犯「何智賢」所
    偽造「行政院國軍退除役官兵輔導委員會竹東榮民醫院專用
    」、「院長陳鈴晃」、「家庭醫學科主任張震慶」及「竹東
    榮民醫院」之印章各一顆；及附表所示之偽造印文，均應依
    刑法第 219條之規定併宣告沒收。至偽造之上開診斷證明書
    、巴氏量表及其附表，雖係被告行使偽造文書犯行所用之物
    ，惟前開偽造之文書既已送交行政院勞工委員會，已非屬被
    告所有，又非違禁物，自不另予宣告沒收，附此敘明。
三、檢察官移送本院併辦部分
（一）另移送併辦意旨略以：被告係鉅得開發有限公司負責人，
      於民國90年8月間及91年11月間， 分別受客戶張美齡及林
      雪鑾委託，替張美齡之母張黃若及林雪鑾之夫張仁和申請
      外籍監護工，被告明知張黃若及張仁和係未達行政院勞工
      委員會公告所定聘僱外籍監護工之標準，竟為其等順利代
      為申請外籍監護工，而基於行使偽造文書之概括犯意，分
      別於90年8月間及91年11月間，以一萬五千元之代價， 向
      與其有犯意聯各之年籍不詳自稱「林國安」之已成年男子
      購得財團法人私立中國醫藥學院附設醫院雇主張黃若、張
      仁和申請聘僱家庭外籍監護工專用診斷證明書、巴氏量表
      及其附表，並持向行政院勞工委員會送件申請而行使，已
      足以生損害於財團法人私立中國醫藥學院附設醫院、李文
      源、林正介之信譽及行政院勞工委員會對家庭外籍監護工
      申請管理之正確性，因認被告與自稱「林國安」之已成年
      男子共同連續涉犯刑法第216條、第210條之行使偽造私文
      書罪，而與本案已起訴成罪部分有連續犯之裁判上一罪關
      係而移送本院併辦。
（二）訊據被告對於行使上開張黃若偽造診斷證明書之犯行已坦
      承不諱，然堅決否認有行使上開張仁和偽造診斷證明書之
      犯行，辯稱：伊雖係鉅得開發有限公司負責人，然受林雪
      鑾委託替林雪鑾之夫張仁和申請外籍監護工之業務員係甲
      ○○，由甲○○自己找人開具上開偽造之診斷證明書，伊
      並不知情等語。
（三）按連續犯須基於概括犯意，連續數行為而犯同一罪名，始
      能成立，所謂同一罪名，係指構成犯罪要件相同之罪名而
 　 　言。而偽造私文書與偽造公文書，其構成犯罪要件不同，
　    不得成立連續犯（最高法院90年度台上字第2624號判決參
      照）。查被告向「林國安」之已成年男子購得財團法人私
      立中國醫藥學院附設醫院雇主張黃若申請聘僱家庭外籍監
      護工專用診斷證明書、巴氏量表及其附表，並持向行政院
      勞工委員會送件申請而行使一情，業據被告坦承不諱，復
      有財團法人私立中國醫藥學院附設醫院 93年6月21日院業
      字第93062181號函、張黃若之初診病歷紀錄、雇主張美齡
      聘僱外籍勞工申請表、偽造之雇主張黃若申請聘僱家庭外
      籍監護工專用診斷證明書、巴氏量表及其附表影本各一份
      （見偵字第12640號卷第8頁至第14頁），是被告此部分之
      犯行固洵堪認定。 惟按被告此部分係犯刑法第216條、第
      210條行使偽造私文書罪， 與本案已起訴成罪之行使偽造
      公文書罪部分，構成犯罪要件不同，無法成立連續犯，自
      無裁判上一罪關係，檢察官將此部分移送併辦而認有連續
      犯之裁判上一罪關係，自有未洽。本院自無法就此部分併
      予審判，應檢還該卷證，由檢察官依法處理。另查：受林
      雪鑾委託替林雪鑾之夫張仁和申請外籍監護工之人，係鉅
      得開發有限公司業務員甲○○，並非被告，上開偽造之診
      斷證明書，係由甲○○提供，被告雖係鉅得開發有限公司
      之負責人，然甲○○送件至鉅得開發有限公司時，係由該
      公司之行政小姐處理，並非由被告處理，而被告並不知甲
      ○○送件之上開診斷證明書係偽造一情，業據證人甲○○
      於本院審理中證述明確。另卷附之上開張仁和診斷證明書
      亦僅能證明係偽造，不足以證明被告知情而參與。此外復
      查無其他積極證據足以證明被告有此部分之犯行，是被告
      此部分之犯罪不能證明，自與已起訴成罪之本案部分並無
      連續犯之裁判上一罪關係，本院自無法併予審判。縱認被
      告此部分應構成刑法第216條、第210條行使偽造私文書罪
      ，惟按行使偽造私文書罪，與本案已起訴成罪之行使偽造
      公文書罪部分，構成犯罪要件不同，無法成立連續犯，自
      無裁判上一罪關係。是檢察官將此部分移送併辦而認有連
      續犯之裁判上一罪關係，亦有未洽。本院亦無法就此部分
      併予審判，應檢還該件由檢察官依法處理。
據上論結，應依刑事訴訟法第369條第1項前段、第364條、第299
條第1項前段、第300條，刑法第28條、第56條、第216條、第211
條、第219條，判決如主文。
本案經檢察官鍾宗耀到庭執行職務。
中　　華　　民　　國　　94　　年　　6 　　月　　22　　日
                  刑事第八庭  審判長法　官　羅　得　村
                  　　　　　　　　　法　官　劉　榮　服
                  　　　　　　　　　法　官　巫　政　松
上列正本證明與原本無異。
如不服本判決應於收受送達後十日內向本院提出上訴書狀，其未
敘述上訴之理由者並得於提起上訴後十日內向本院補提理由書（
均須按他造當事人之人數附繕本）。
　　　　　　　　　　　　　　　　　　書記官　陳　妙　瑋
中　　華　　民　　國　　94　　年　　6 　　月　　22　　日
附錄論罪科刑法條：
刑法第二百十六條：
行使第二百十條至第二百十五條之文書者，依偽造、變造文書或
登載不實事項或使登載不實事項之規定處斷。
刑法第二百一十一條：
偽造、變造公文書，足以生損害於公眾或他人者，處一年以上七
年以下有期徒刑。
附表：
┌──┬──────────────┬─────────────┬───┐
│編號│　　　偽造之文書名稱        │　　　其上偽造之印文      │備　註│
├──┼──────────────┼─────────────┼───┤
│一  │行政院國軍退除役官兵輔導委員│「行政院國軍退除役官兵輔導│      │
│    │會竹東榮民醫院雇主李水利申請│ 委員會竹東榮民醫院專用」 │      │
│    │聘僱家庭外籍監護工專用診斷證│ 印文、「院長陳鈴晃」印文 │      │
│    │明書、巴氏量表及其附表      │ 、「家庭醫學科主任張震慶 │      │
│    │                            │ 」印文、「竹東榮民醫院」 │      │
│    │                            │（騎縫章）印文。          │      │
├──┼──────────────┼─────────────┼───┤
│二  │行政院國軍退除役官兵輔導委員│「行政院國軍退除役官兵輔導│      │
│    │會竹東榮民醫院雇主蔡陳梅芬申│ 委員會竹東榮民醫院專用」 │      │
│    │請聘僱家庭外籍監護工專用診斷│ 印文、「院長陳鈴晃」印文 │      │
│    │證明書、巴氏量表及其附表    │ 、「家庭醫學科主任張震慶 │      │
│    │                            │ 」印文、「竹東榮民醫院」 │      │
│    │                            │（騎縫章）印文。          │      │
├──┼──────────────┼─────────────┼───┤
│三  │行政院國軍退除役官兵輔導委員│「行政院國軍退除役官兵輔導│      │
│    │會竹東榮民醫院雇主張許桂枝申│ 委員會竹東榮民醫院專用」 │      │
│    │請聘僱家庭外籍監護工專用診斷│ 印文、「院長陳鈴晃」印文 │      │
│    │證明書、巴氏量表及其附表    │ 、「家庭醫學科主任張震慶 │      │
│    │                            │ 」印文、「竹東榮民醫院」 │      │
│    │                            │（騎縫章）印文。          │      │
├──┼──────────────┼─────────────┼───┤
│四  │行政院國軍退除役官兵輔導委員│「行政院國軍退除役官兵輔導│      │
│    │會竹東榮民醫院雇主陳健男申請│ 委員會竹東榮民醫院專用」 │      │
│    │聘僱家庭外籍監護工專用診斷證│ 印文、「院長陳鈴晃」印文 │      │
│    │明書、巴氏量表及其附表      │ 、「家庭醫學科主任張震慶 │      │
│    │                            │ 」印文、「竹東榮民醫院」 │      │
│    │                            │（騎縫章）印文。          │      │
└──┴──────────────┴─────────────┴───┘
　　　　　　　　　　　　　　　　　　　　　　　　　　Ｒ
